【裁判字號】    97,訴,2888
【裁判日期】    980820
【裁判案由】    虛報進口貨物產地
【裁判全文】
臺北高等行政法院判決
                                      97年度訴字第2888號
                              .
原      告  美商．利惠國際有限公司台灣分公司
代  表  人  甲○○
訴訟代理人  陳和貴  律師
            吳婷婷  律師
            蘇芳儀  律師
被      告  財政部基隆關稅局
代  表  人  乙○○（局長）
訴訟代理人  丙○○
            戊○○
            丁○○
上列當事人間虛報進口貨物產地事件，原告不服財政部中華民國
97年9月15日台財訴字第09700314860號訴願決定，提起行政訴訟
，本院判決如下：
    主  文
原告之訴駁回。
訴訟費用由原告負擔。
    事實及理由
一、事實概要：
    原告委由楠亞報關有限公司於96年4月9日向被告申報進口香
    港產製MEN'S 100% COTTON WOVEN SHIRT及MEN'S 100%
    COTTON KNITTED PULLOVER「DOCKERS」貨物乙批（進口報單
    號碼：第AW/96/1515/0327號），原報列第1項貨物貨品分類
    號列為第6205.20.00.00-7 號，輸入規定MP1 ，第2 項貨物
    貨品分類號列為第6110.20.00.00-1 號，無輸入規定，經核
    定以C3（應審應驗）方式通關，被告查驗發現，來貨包裝箱
    上均未見產地標示，產地可疑。嗣經被告查證產地結果，認
    定系爭來貨產地為中國大陸，且第2 項貨物應改列貨品分類
    號列第6105.10.00.00-0 號，輸入規定MP1 ，來貨均非屬經
    濟部公告准許輸入之大陸物品，原告涉有虛報進口貨物產地
    ，逃避管制之行為之情事，審酌原告有5 年內再犯海關緝私
    條例同一規定之行為，並經處分確定（被告95年第00000000
    號處分，於95年5 月20日確定），依海關緝私條例第37條第
    3 項轉據同條例第36條第1 項、第3 項、第44條、第45條、
    加值型及非加值型營業稅法（下稱營業稅法）第51條、貿易
    法第21條第1 項及第2 項等規定，以96年第00000000號處分
    書，裁處貨價1.5 倍之罰鍰計新台幣（下同）696,624 元，
    併沒入貨物，因該貨物於受裁處沒入前已放行，致無法裁處
    沒入處分，此部分乃依行政罰第23條第1 項規定，裁處沒入
    貨物之價額464,416 元，合計金額1,161,040 元，並追徵所
    漏進口稅費74,606元（包括進口稅48,763元、營業稅25,658
    元及推廣貿易服務費185 元）。原告不服，申請復查，未獲
    變更，提起訴願，亦遭駁回，遂向本院提起本件行政訴訟。
二、兩造聲明：
    (一)原告聲明：
      1.訴願決定、復查決定及原處分均撤銷。
      2.訴訟費用由被告負擔。
    (二)被告聲明：
      1.駁回原告之訴。
      2.訴訟費用由原告負擔。
三、原告主張：
    (一)按原產地認定標準，本件貨物實質轉型地為香港，就產地
      之申報並無逃避管制：
      1.按財政部及經濟部依關稅法第24條第2項所頒布之「進
        口貨物原產地認定標準」第5 條規定：「非適用海關進
        口稅則第二欄稅率之進口貨物以下列國家或地區為其原
        產地：一、進行完全生產貨物之國家或地區。二、貨物
        之加工、製造或原材料涉及二個或二個以上國家或地區
        者，以使該項貨物產生實質轉型之國家或地區。…」，
        所謂「實質轉型」，按同法第7 條第1 項規定：「第五
        條之進口貨物，除特定貨物原產地認定基準由經濟部及
        財政部視貨物特性另行訂定公告者外，其實質轉型，指
        下列情形：一、原材料經加工或製造後所生產之貨物與
        原材料歸屬之海關進口稅則前六位碼號列相異者。二、
        貨物之加工或製造雖未造成前款稅則號列改變，但已完
        成重要製程或附加價值率超過百分之三十五以上者。前
        項第二款附加價值率之計算公式如下：貨物出口價格（
        F.O.B.）- 直、間接進口原材料及零件價格（C.I.F.）
        ／貨物出口價格(F.O.B.)＝附加價值率」。又按同條第
        3 項規定：「第一項貨物僅從事下列之作業者，不得認
        定為實質轉型作業：一、運送或儲存期間所必要之保存
        作業。二、貨物為上市或為裝運所為之分類、分級、分
        裝與包裝等作業。…四、簡單之裝配作業。…。」。
      2.又依相關文獻對國際上普遍原產地認定原則之闡釋，包
        括三種認定產地之標準：(1)乙國加工後貨品之稅則號列
        與其自甲國進口之原料不同時，即表示貨品已完成實質
        轉型。(2)貨品依法定的表列項目，於某國完成的部分屬
        重要製程者，亦得以該國為原產地。(3)於某國增值比率
        超一定百分比者，亦得以該國作為原產地，依此通常將
        原料的進口或購買價格與成品的出廠價格為比較後，得
        出增值率，按上述規定，我國之增值率定為35% （鈞院
        卷1 第81頁以下，附件19）。即符合上述任一標準者，
        即得主張產地為該國。
      3.本報單兩項貨物不論適用「進口貨物原產地認定標準」
        第7 條之何項規定，均足認產地為香港：
        (1)稅則變更：
          第1項男用襯衫：
            裁片運往香港豪威公司製造時稅則：00000000。
            香港豪威公司出口大陸勁達公司包裝時，男用襯衫
            成衣的稅則：00000000。
            大陸勁達公司包裝完送回香港時，仍維持男用襯衫
            成衣的稅則：00000000。
           （鈞院卷1第187頁以下，附件31）
            第2項男套頭衫：
            織片後運返香港柏進公司的稅則： 00000000。
            香港柏進公司出口大陸偉展廠包裝時，男套頭衫的
            成衣稅則為00000000。
            大陸偉展廠包裝完送回香港柏時，仍維持男套頭衫
            成衣稅則00000000。
            （鈞院卷1第190頁以下，附件32）
          本報單兩項衣物之製程均從大陸將衣服裁片運往香
            港縫合全件，自大陸運往香港縫合時，進口通知書
            為前呈之附件5（鈞院卷1第34頁）及附件13（鈞院
            卷1 第66頁），附件五為香港豪威公司電子方式申
            報之進口通知書（右上角載有UTR 7T058OVP020KVB
            之電子申報核准編號），附件十三為香港柏進公司
            委託瑞豐製衣廠以紙本申報之進口通知書。兩進口
            通知書上之商品描述均是衣服的組成元件（ex.
            COMPONENT PARTS ），而非成品。依「香港產地來
            源規則」附錄I 規定，裁片之稅則歸屬6117或6217
            章節（鈞院卷1 第192 頁，附件33），與衣服成品
            並非同一稅節，查本報單兩商品裁片之稅則，依其
            布料性質，分別歸屬稅則00000000及00000000。
          被告以「海關進口稅則類章目註及增註」第11類第
            7 點規定，本類所謂「製成」包括「（甲）修成正
            方形或長方形以外之形…」，作為認定裁片與成衣
            歸屬同一稅則之依據，尚欠充分。蓋依同條之(戊)規
            定：「利用縫合，膠合或其他方法配合而成」亦屬
            「製成」（鈞院卷1 第194 頁以下，附件34），因
            此不能片面擷取其一之規定，即認定裁片與成品屬
            同一稅則。我國就國際貿易之商品分類係採用「國
            際商品統一分類制度」，因此稅則之前六碼係依「
            國際商品統一分類制度」而來，與世界各國之商品
            分類標準應屬一致；而依「海關進口稅則總則」規
            定，「國際商品統一分類制度註解」（下稱HS註解
            ）亦作為海關稅則分類之參考（鈞院卷1 第203 頁
            以下，附件35）。依據HS註解第61章及第62章之規
            定（鈞院卷1 第206 頁以下，附件36），於半成品
            具有與成品相同之「主要特質」時，才能與完成品
            歸屬同一節之稅則。我國未就「主要特質」明文規
            定，也未如香港，針對紡織成品或半成品、裁片等
            作特別之稅則規定，然香港與台灣同樣適用HS註解
            第61章及第62章規定，但香港並不認為裁片具有與
            成品相同之主要特質，甚至明文將裁片歸屬於衣物
            部件及組件之半成品稅節，我國自不應對裁片之稅
            則歸屬作片面之認定，而枉顧國際標準。
        (2)重要製程：
          縫合為主要製程：
            成衣之製造過程隨不同類衣物有些微不同，主要包
            括布料之初步整理、裁片、縫製、挑撞、洗燙、包
            裝等步驟，我國雖未針對紡織品之重要製程為具體
            規定，然產地來源之認證攸關各國進出口貨物之流
            通，因此產地來源之認定自應與國際標準相符，按
            「香港產地來源規則」附錄I （鈞院卷1 第192 頁
            以下，附件33）就紡織品所為之特別規定，用梭織
            布匹製造的成衣（即本件第1 項貨物），以車縫工
            序將部件製成成衣為主要製造程序。其中，「部件
            」指裁剪及車縫成衣的所有裁片及組件（鈞院卷1
            第212 頁以下，附件37）。
            又依我國紡織業外銷拓展會之「紡織品原產地規定
            研析報告」（鈞院卷1第216頁以下，附件38）所載
            ，美國與歐盟均認裁剪並不被認為是判定原產地的
            製程，須以衣物之縫合地為實質轉型地。
          第1項男用襯衫：
            按本批進口之男用襯衫，係經裁片後，出口至香港
            豪威公司完成縫製之主要製造作業，即屬實質轉型
            ，其後，再出口至大陸進行後製之洗燙、整理、包
            裝等作業。由香港豪威公司申報外地加工時，申報
            文件包括出口通知書（電子申報）、合併表格、貨
            物加工前後照片、入口通知書（電子申報），均經
            海關認證無誤其中（鈞院卷1第138頁以下，附件第
            28），商品自香港出口至大陸時，加工進出口單均
            載明在香港進行之主要工序為：縫製全件，以及於
            香港以外的地區進行之工序為：洗燙、包裝等作業
            （鈞院卷1第138頁以下，附件28：Audit No.
            0000000 出口加工單影本），足證縫製全件之主要
            製程均係於香港發生。
          第2項男用套頭衫：
            本批進口男套頭衫，係經初步整理後，出口至香港
            柏進公司完成縫製之主要製造作業，其後，再出口
            至大陸進行後製之洗燙、整理、包裝等作業。由香
            港柏進公司申報外地加工時，申報文件括出口通知
            書（紙本申報）、合併表格、貨物加工前後照片、
            入口通知書（紙本申報）均經海關認證無誤，足堪
            採信。其中，商品自香港出口至大陸時，加工進出
            口單均載明在香港進行之主要工序為：縫製全件，
            以及於香港以外的地區進行之工序為：洗燙、包裝
            等作業（鈞院卷1 第149 頁以下，附件29：Audit
            No.0000000之出口加工單影本），足證縫製全件之
            主要製程均係於香港發生。
          又依外地加工出口文件（鈞院卷1第138頁以下，附
            件28及第149 頁以下，附件29）所附照片顯示，系
            爭兩項貨物於香港完成製程後，送往大陸加工時，
            衣物均已近乎成衣，足證僅餘尾部加工步驟於大陸
            完成。
        (3)附加價值率達35%：
          第1項男用襯衫：
            進口至香港進行主要製程前，本批商品材料之進口
            C.I.F價格為HK$11,000（鈞院卷1第34頁，附件5進
            口單據影本）。於香港進行主要製程後，成品出口
            至大陸進行（僅進行後製包裝及整理作業）後製時
            之F.O.B價格為HK$27,500（鈞院卷1第138頁以下，
            附件28之加工出口證影本）。按上述「進口貨物原
            產地認定標準」第7 條規定及文獻所闡釋的計算公
            式，於香港進行之製程使本批男用襯衫附加價值率
            高達60% （27,500-11,000/27,500），遠遠超過於
            法令所定之附加價值率35% ，故香港為本批男用襯
            衫商品之實質轉型地。
          第2項男用套頭衫：
            進口至香港進行主要製程前，本批商品材料之進口
            C.I.F價格為HK$900（鈞院卷1第66頁，附件13進口
            通知書影本）。於香港進行主要製程後，成品出口
            至大陸進行（僅進行後製包裝及整理作業）後製時
            之F.O.B 價格為HK$2,400（鈞院卷1 第149 頁以下
            ，附件29之出口通知書No. F0000000號影本）。按
            「進口貨物原產地認定標準」第7 條所定之計算公
            式，於香港進行之製程使本批男套頭衫附加價值率
            高達62.5% （2,400-900/2,400 ），遠遠超過於法
            令所定之附加價值率35% ，故香港為本批男套頭衫
            商品之實質轉型地。
    (二)原告遵守法令規定申報產地為香港，即使客觀上與被告之
      認定不同，亦非出於故意或過失者，按行政罰法規定第7
      條，應不予處罰：
      1.原告所進口之本批衣物，依上述之說明，不論於稅則、
        重要製程或附加價值率的認定，均符合香港之原產地申
        報規定無誤。被告機關雖可能以香港法律不當然為我國
        所適用作為抗辯，但我國除上述「進口貨物原產地認定
        標準」外，並無針對紡織品規定特別之原產地認定原則
        ，又對於裁片等衣服部件、組件稅則之詳細規定，更付
        之闕如，因此，依現有法規，紡織之半成品必需判斷是
        否具有與成品相同之「主要特質」，來認定應否與完成
        品歸屬同一稅節；但何種衣物半成品可稱之為具「主要
        特質」，何其模糊，被告機關甚至無法舉出其法令上有
        何就紡織品之「主要特質」有明確之規定。既然上述法
        令涵義如此難辯，就衣物之裁片及衣物之成品間稅則是
        否已變更，則原告與被告機關對此法令解釋產生歧異在
        所難免，以此則由原告負故意或過失之責任，尚欠公允
        。
      2.又對於「重要製程」之涵意，我國同樣未就紡織品為特
        別規範，本批衣物依香港之規定，係於香港完成縫合部
        件為全件之工序，因此以香港為產地無疑。「縫合」之
        工序屬紡織品之重要製程為世界各國所採認（鈞院卷1
        第216 頁以下，附件38），並非香港所獨有之規定，我
        國並未就紡織品為特別規定，但被告卻悖於世界貿易就
        紡織品原產地認定之慣例，認為重要製程包括裁片，此
        為原告已盡查證法令之注意義務，而無法預料者，原告
        就本件產地之申報縱然有誤，亦非出於故意或過失，不
        應受行政罰。
    (三)上兩項進口之男裝上衣製造過程，均經『遠東貿易服務中
      心駐香港辦事處』至上述負責製造之香港工廠查證無誤，
      並查得發票確為該工廠所簽發，香港官方產地證明亦為真
      正（鈞院卷1第77頁以下，附件18）。
    (四)被告本件以訂單時間矛盾、廠商提出的文書上疏漏等理由
      ，認定來或為大陸。惟查，其所言或為不合商業常規的主
      觀性臆測，或就本案的枝微末節無謂的爭執，另又以非法
      定的公式計算附加價值率，以下分敘之：
      1.關於第1項男用襯衫貨物，被告之爭執均不足以認產地
        有虛報之情事：
        (1)被告稱原告訂購前，香港豪威公司即訂布有違交易常
          規、且訂布單版本有事後補作之疑慮云云。然查，原
          告之關係企業向來與香港豪威公司長期合作，委託豪
          威公司製造的貨品亦多有雷同，因此香港豪威公司對
          於相關布料的訂單建有舊檔，日期載西元2006/11/9
          ，惟實際訂布係西元2006/12/11，即待原告關係企業
          西元2006/11/20下訂單後，才確認訂布。至於被告查
          得之訂布單並未簽署（鈞院卷1 第89頁，附件21），
          係因當時廠商人員直接自電腦列印該訂布單提供給駐
          外單位，並未提出簽署的版本。而原告提出的訂布單
          （鈞院卷1 第90頁，附件22），則是香港豪威公司提
          供的有簽署的版本，才會導致被告有所誤解，此純屬
          文書作業上的問題，無礙於香港豪威公司為承製本件
          貨品而訂布的事實。
        (2)被告稱豪威公司提供大陸勁達公司完整圖樣，而謂衣
          物為大陸進達公司所製造，顯屬率斷。大陸勁達公司
          裁剪衣物本須藉完整圖示了解衣物的完整尺寸及成品
          樣式，因此提供完整圖樣供其參考並無可議。
        (3)被告稱其查得之資料並未顯示本項貨物由香港正誠公
          司經手發包云云。然當事人間之交易細節當屬當事人
          最熟稔，被告徒為爭執實屬無理，況因大陸勁達公司
          為香港正誠公司的關係企業，由其轉手發包並無可疑
          ，況香港正誠公司不論有無參與本件交易，都與產地
          認定無涉。
      2.關於第2項男用襯衫貨物，被告之爭執均不足以認產地
        有虛報之情事：
        (1)被告以香港柏進公司所訂購的20磅（約9.08公斤）棉
          紗不足以作60件衣物，而認本貨品原料非香港柏進公
          司訂購，顯有誤解。據生產單所示（鈞院卷1 第91頁
          ，附件23），本件成品於大陸偉展製衣廠完成的重量
          為3.5 磅/ 打，60件共重17.5磅，20磅的棉紗當然可
          以完成60件的成衣。大陸偉展廠完工其負責之部分後
          ，將貨物送往香港柏進公司縫合製造，貨品的重量很
          可能又有增加，故被告引用最後進口報單之成品重量
          為11.2公斤作為20磅棉紗重量不足的依據，尚欠充分
          。
        (2)被告謂大陸偉展製衣廠取得有完整圖樣之製造通知單
          ，即應認全件均偉展製衣廠所製造云云。惟殊不知因
          生產上之需要，偉展製衣廠必須了解整件成衣的尺寸
          跟式樣，才能完成符合規格的織片並於最後整燙出完
          整衫型，故其有完整圖樣及製造說明當合常理，非得
          以此認其製造全件。
        (3)被告謂原告關係企業於西元2007/1/18 發本貨品訂單
          予香港偉新公司，織片卻於西元2007/1/17 即送至香
          港柏進公司進行縫製，又西元2007/3/7香港偉新公司
          才委託香港柏進公司製造，柏進公司卻早於西元2007
          年1 月即開始進行衣物縫合，即有矛盾。實則，因上
          開廠商間有長期合作關係，常以網路下單或製造通知
          單代替合約先行簽發，實際上原告關係企業透過網路
          於西元2006/10/4 即下單予香港偉新公司，其後，偉
          新公司即委託香港柏進公司製造，並於西元2006/12/
          27發給柏進公司生產通知單，故柏進公司才會於西元
          2006/12/29及西元2007/1/12 發加工單予偉展製衣廠
          。被告所依據的時間均為正式合約寄發的時間，商業
          交易上，正式契約後附而先簽發製造通知單的慣例時
          有所聞云云。
    (五)提出本件訴願決定書、美商利惠公司亞洲分公司對香港豪
      威公司（MASTERWORLD GARMENT MFG LTD ）所發正式訂單
      影本（先前已網路下單）、香港豪威公司與香港正誠公司
      （JENFAITH DEVELOPMENT LIMITED）間之買賣合約、香港
      正誠公司與大陸鶴山勁達製衣有限公司（即LEAN FAITH
      DEVELOPMENT LTD ）間之買賣合約、男用襯衫材料自大陸
      入口到香港的單據、香港豪威公司之生產紀錄、香港豪威
      公司出口至大陸加工之出口單號Audit No.0000000及外地
      加工出口證、男用襯衫自大陸勁達製衣公司出口至香港豪
      威公司No. IC 0000000之進口單、香港工業總會產地來源
      證明書（男用襯衫）、美商利惠公司亞洲分公司於西元
      2007年1 月18日對香港偉新公司（HONGKONG SALES
       (KNITWEAR) LIMITED ）及香港柏進公司（ROYAL
      CHINESE LIMITED ）所發之訂購單、香港偉新公司與香港
      柏進公司所簽訂之委託製造合約、香港柏進公司聲明書及
      西元2007年1 月17香港進出口載貨清單（付款人及受貨人
      分別為大陸偉展製衣廠及香港柏進公司）、瑞豐製衣廠進
      口報單No. IC 0000000、香港柏進公司生產紀錄、男套頭
      衫自香港柏進公司出口至大陸之出口通知書No. F0000000
      號及加工出口單號Audit No.0000000號、男套頭衫自大陸
      偉展製衣廠公司出口至香港柏進公司No. IC 0000000之進
      口單、香港工業總會產地來源證明書（男套頭衫）、遠東
      貿易服務中心駐香港辦事處96年6 月7 日回函、中華民國
      紡織業外銷拓展會出版，紡織品原產地規定研析報告節錄
      、楊崇悟，原產地規則- 關稅法規重要之一環，財稅研究
      第32卷第5 期，P.123-126 、豪威公司95年12月11日所簽
      發之訂布單（駐外單位查得的電腦存檔版本）、豪威公司
      95年12月11日所簽發之訂布單（簽署版）、柏進公司提供
      偉展製衣廠參考之生產單、工業貿易署紡織商登記方案-
      一般資料、工業貿易署登記通告第7/98號、香港工業貿易
      署紡織商登記通告第12/2003 號暨附錄一、香港工業貿易
      署外地加工措施貨品出入口程序及所需文件指引、香港豪
      威公司運貨物到大陸進行後整所使用之申報外地加工出入
      口文件、香港柏進公司運貨物到大陸進行後整所使用之申
      報外地加工出入口文件、香港豪威公司出具之香港與大陸
      生產工價比較表、第1 項貨物之香港稅則資料、第2 項貨
      物之香港稅則資料、香港產地來源規則附錄I 節錄、進口
      海關稅則類章目註及增註第11類（下載自
      http://web.customs.gov.tw/rate/rate/tarrnote.asp）
      、海關進口稅則總則（下載自
      http://web.customs.gov.tw/rate/rate/tarrnote.asp）
      、HS註解第61章及第62章節錄（下載自
      http://web.customs.gov.tw/rate/rate/tarrnote.asp）
      、產地來源證通告地1/02號：香港有關恤衫/ 襯衣的若干
      製造工序（第8 點規定）及紡織業外銷拓展會之「紡織品
      原產地規定研析報告」等件影本為證。
四、被告主張：
    (一)原告主張本件進口貨物（成衣）實質轉型地為香港，就產
      地之申報並無逃避管制云云。惟查，本件報單第1 項商品
      －男平織衫之布料，係香港豪威公司（Masterworld
      Garment., Ltd.）於95年11月9 日向香港誠迅達公司（
      Frankotex ）訂購（原處分卷附件9 第17頁），96年2 月
      9 日豪威公司提供完整圖樣暨說明之大貨單（製造單，原
      處分卷1 附件9 第22頁），連同布料送至大陸勁達製衣有
      限公司修成裁片，同年3 月19日前開勁達公司（Lean
      FaithDevelopment., Ltd. ）將裁片送回豪威公司縫合，
      同年月21日再由豪威公司送至勁達公司完成後製工序，足
      徵本項商品在香港之製程佔少部分。本件第2 項商品－男
      套頭衫係大陸東莞偉展製衣廠承包織造，該製衣廠於95年
      11月13日向香港柏進公司領取20磅之棉紗（原處分卷1 附
      件9 第84頁），並簽訂「織全件」、「洗燙至裝箱」（原
      處分卷1 附件9 第86、87頁）之生產合約，則查，本項商
      品，其原料既不是香港提供，製造工序又是大陸偉展製衣
      廠完成，洵堪認定其實質轉型地應為大陸，茲依「實質轉
      型」要件臚列認定理由於后：
      1.稅則變更：
        按海關進口稅則解釋準則規定：「海關進口稅則貨品之
        分類應依下列原則辦理…二、(甲)稅則號別中所列之任何
        一種貨品，應包括該項貨品之不完整或未完成者在內，
        惟此類不完整或未完成之貨品進口時需已具有完整或完
        成貨品之主要特性…」；又依據HS註解第822 頁「總則
        」第17行有關第61章紡織品詮釋：「本章也包括上述之
        未完成或未完全製品，包括用以製成此製品之已成形針
        織或鉤針織品，若此類產品有製成品所具備的主要特質
        則可和完成品歸於同一節中…（鈞院卷2 附件14）；第
        836 頁「總則」第17行有關第62章紡織品詮釋：「本章
        也包括上節之未完成或未完全製品，含用以製成此物品
        之已成形紡織品…如具有製成品所具備的主要特質，則
        和完成品歸於同一節中…」（鈞院卷2 附件15）。何謂
        「主要特（性）質」，我國未立法加以規範，但如裁片
        、織片於進口時已是整（全）套衣服或為衣服主要部件
        ，具成衣之雛形，其材質款式皆符合第61章、第62章各
        節、目、款規定「衣服」之貨名定義者，即視同成衣，
        歸同一稅則號別。反之，於進口時非屬整（全）套成衣
        之裁片、織片或主要部件者，尚未足以完全辨識為衣服
        或衣服零件者，則依據HS註解第851 頁（鈞院卷2 附件
        16）對6307節之詮釋：「本節包括除列明在第11類其他
        節或本商品標準分類其他稅號外之任何紡織材料的製品
        。特別包括下列各項…(26)紡織布料經某種加工（例如
        縫邊或製成領口形狀）而欲製成衣服，但尚未足以完全
        辨識為衣服…。」，應歸列該節。綜據我國前開規範，
        本件第1 項襯衫之物料全套裁片與第2 項套頭衫之物料
        織片，應分別歸列襯衫、套頭衫之稅則號別，二者於大
        陸出口運至香港前，其稅則號別與布料、紗線不同，稅
        則前6 位碼業已改變，其於香港車縫後稅則前6 位碼未
        改變。原告稱系爭裁片與織片之稅節，被告應與香港海
        關作法一致，同歸列6117或6217云云，顯係誤解裁片、
        織片與另件之定義。
      2.重要製程：
        經查，成衣加工過程中，何者為「重要製程」，各國政
        府莫衷一是，即便是美國、歐盟作法亦不同步。參據經
        濟部工業局96年5月30日工化字第09600426850號函說明
        二、「目前國際通行成衣原產地認定方式為美國及歐盟
        二種標準：(一)美國：以「縫合地」為原產地，若於二個
        （含）以上國家完成縫合製程，則以最重要之縫合地或
        最終重要縫合地為原產地(二)歐盟：以「完整縫製過程地
        」為原產地，惟該函說明三亦強調「謹提供上述意見供
        參，至於如何認定進口成衣原產地，請依93年3 月29日
        貴部台財關字第0930550148號令及本部經貿字第
        09302603290 號令會銜修正發布之『進口貨物原產地認
        定標準』辦理」（鈞院卷2 附件17）。實務上被告視在
        製造或加工過程中，何者足以賦予如成品般主要特性，
        作為判斷之依據。參據海關進口稅則第11類「紡織品與
        紡織製品」之類註7 ：本類所稱「製成」，應作如下解
        釋：(甲)「修成正方形或長方形以外之形」；又根據HS註
        解第726 頁（鈞院卷2 附件18）：「依據本類類註7 規
        定，第56至63章中之『製成品』解釋如下：(1)裁切成方
        形或長方形以外者，例如紡織材料裁剪成衣服款式…」
        ，明文例舉「裁片」即是衣服製成品。反觀同註解第
        727 頁：「以車縫、膠合或其他方式組合者，此類物品
        繁多包含成衣在內，但應注意當布疋以2 塊或以上相同
        質料頭尾相接合或以兩種紡織品疊合在一起者不可視為
        製成品…」，詮釋「車縫」固屬成衣之製造工序之一，
        惟須排除但書之規範，易言之，非所有「車縫」結果即
        是衣服製成品，由此可見，衣服製程中「裁切、裁剪」
        重要性大於「車縫」。本件進口2 項成衣係於大陸將布
        料裁剪為裁片全套後，送至香港縫合，再運至大陸進行
        後續工序，洵堪認定其重要製程係在大陸完成。
      3.附加價值率達35%：
        原告主張第1項男用襯衫自大陸進口至香港時，其
        C.I.F. 價格為HK$11,000，於香港進行主要製程後，成
        品出口至大陸之F.O.B.價格為HK$27,500 ，於香港進行
        之製程使該項男用襯衫之附加價值高達60% （
        27,500-11,000/27,500）；第2 項男用套頭衫自大陸進
        口至香港時，其C.I.F.價格為HK$900，於香港進行主要
        製程後，成品出口至大陸之F.O.B.價格為HK$2,400，於
        香港進行之製程使該項男用襯衫之附加價值高達62.5%
        （2,400-900/2,400 ），分別超過法定之35% 云云。惟
        查：
        (1)本件2項成衣之原材料自大陸出口至香港時，分別由
          香港豪威公司及香港柏進公司向香港海關申報進口第
          1 項之C.I.F.價格為HK＄11,000，第2 項為HK＄900
          ，該2 筆報價均不包含除裁片、織片外之其他諸如鈕
          扣、PVC 襯裡、口袋、標籤及縫針、線等屬直、間接
          進口零件及原料之價格，依規定應列入計算（財政部
          97年8 月18日台財關字第09700365530 號函參照，鈞
          院卷2 附件19）若加計列入，則上開2 項直、間接進
          口原料或零件價格之C.I.F.價格必不是如此低價。原
          告於香港僅進行「縫製」之工序後，再出口至大陸時
          ，申報出口F.O.B.價格分別高達HK＄27,500及HK＄
          2,400 ，衡諸事理，生產成衣，豈有布料（裁片）加
          零、配件（如鈕扣、襯裡等）之價格竟低於縫製工序
          價格之理；又參考由高林實業有限公司代理G2000 品
          牌、香港商思捷有限公司台灣分公司代理ESPRIT品牌
          ，分別自香港報運進口至台灣之同等級成衣案例（鈞
          院卷2 附件20），與本件同樣是在大陸與香港間進行
          加工或製造，就其進、出口報單所報金額之差額（尚
          未計入其他直、間接進口零配件之價格）分別計算附
          加價值率僅達20% 及10% ，均未達35﹪實值轉型之規
          定，則查原告所稱：於香港進行之製程使該項男用襯
          衫之附加價值高達60﹪、套頭衫高達62.5﹪云，不無
          爭議。本件顯然係原告刻意壓低原材料（裁片、織片
          ）進口C.I.F.價格並匿報直、間接進口另配件之
          C.I.F.價格，藉提高工資虛增出口F.O.B.價格，取巧
          增加附加價值率。況且，原告所呈相關文件如：原告
          亞洲分公司對香港豪威公司所發之正式訂單、香港豪
          威公司與香港正誠公司間之買賣合約、香港正誠公司
          與大陸鶴山勁達製衣公司間之買賣合約、襯衫材料自
          大陸入口到香港之單據、原告亞洲分公司分別對香港
          偉新公司、香港柏進公司所發之正式訂單外地加工入
          口文件、香港偉新公司與香港柏進公司所簽訂之委託
          製造合約等有關價格文件（鈞院卷1附 件2 、3 、4
          、5 、10、11），均未經當地公認合格會計師簽證，
          當然不具會計憑證之證明力。基此，被告認原告之主
          張不足採信。
        (2)復按「進口貨物依加工或製造之附加價值率達到最終
          實質轉型之國家或地區為其原產地者，海關得通知納
          稅義務人限期提供直、間接進口原料或零件價格資料
          、加工製程及其他足供認定已達實質轉型之資料供海
          關審查。」；「納稅義務人未依海關要求於期限內提
          出說明或提供相文件資料者，海關得依既有事證，認
          定其產地」，海關認定進口貨物原產地作業要點八、
          九各定有明文（鈞院卷2 附件21），經查，本件原告
          未盡協力義務配合被告要求，協查香港供應商與大陸
          製造商間就本件直、間接進口原材料及零件之C.I.F.
          價格或提供相關資料供審查，被告因此認為前揭「進
          口貨物原產地認定標準」第7 條有關附加價值率達35
          ﹪計算公式以「原材料」為要件之規定，顯然不適用
          於本件，只得改以其他因素作為該計算公式之要件。
          經旁徵博引駐外單位查復之文件資料，得知香港豪威
          公司工價表（鈞院卷2 附件22），載明第1 項男用襯
          衫其縫製工資為HKD31.1/Doz x （1100/12 ）Doz ＝
          HKD2,851，經縫製成襯衫後再出口之F.O.B.為
          HKD27,500 ，附加價值率為10.4﹪（
          HKD2,851/HKD27, 500 ）；另得知柏進公司縫盤及挑
          撞工資表（鈞院卷2 附件23），載明第2 項套頭衫其
          加工工資為HKD660，經加工成套頭衫後再出口之
          F.O.B.為HKD2,400，核算其附加價值率為27.5﹪（
          HKD660/HKD2,400 ），均未達35﹪，可見本件2 項進
          口貨物若以附加價值率作為原產地認定之要件，其實
          質轉型地應為大陸。
    (二)原告主張其遵守法令規定申報產地為香港，即使客觀上與
      被告之認定不同，亦非出於故意或過失，按行政罰法第7
      條規定，應不予處罰云云。惟按海關緝私條例第37條第1
      項及第3 項規定，係處罰「虛報」「涉及逃避管制」之行
      為，並未排除處罰過失之明文。參諸司法院釋字第521 號
      解釋：「海關緝私條例第36條、第37條規定之處罰，仍應
      以行為人故意或過失為其責任條件，本院釋字第275 號解
      釋應予以適用。」，是無論行為人係故意或過失違反該條
      例，皆受該條例之規範，委無疑異，進口人負有誠實申報
      名稱、品質、產地等義務。次查，就成衣之原產地認定，
      被告係依據「進口貨物原產地認定標準」相關規定辦理，
      如前所述。原告既為專業從事國際貿易廠商，理應對進口
      涉案貨物之法令及通關查驗程序知之甚稔，且衡情，當對
      貨品分類號別第6205.20.00.00-7 「棉製男用或男童用襯
      衫」項下；6110.20.00.00-1 「棉製套頭衫無領開襟上衣
      、外穿式背心及類似品，針織或鉤針織者」項下，於中華
      民國輸出入貨品分類表「輸出入規定」係屬「MP1 」即「
      大陸物品有條件准許輸入」，乃經濟部國際貿易局為國內
      成衣相關製造工廠生計所為之保護管制措施等規定甚為熟
      稔，則原告本應就出口商所交付之貨品，予特別審慎注意
      ，主動查明，再誠實申報，藉以防止進口管制物品之情事
      發生，然原告在進口本件貨物之初未予查明系爭來貨原產
      地，除違反誠實申報之義務外，其有應注意能注意卻不注
      意之過失，甚為灼然，參酌前揭司法院解釋意旨，自應受
      處分。末查，本件係原告從香港進口成衣，其有關原產地
      認定事宜，應依我國法令規章辦理，而不是香港法令，此
      乃法律之屬地性結果，原告聲稱本批衣物不論於稅則變更
      、重要製程或附加價值率的認定，均符合香港原產地認定
      規範云云，有違法律適用原則。
    (三)原告又主張系爭兩項進口之男上衣製造過程，均經「遠東
      貿易服務中心駐香港辦事處」人員至負責製造之香港工廠
      查證無誤，並查得發票確為該工廠所簽發，香港官方產地
      證明亦為真正，自應以駐外單位之查證結果較為可信云云
      。惟查，被告為本件原產地認定時，即已依據行政程序法
      第36條規定，就駐外單位（遠東貿易服務中心駐香港辦事
      處）函復（原處分卷1附件9第17頁），渠等親至香港地區
      系爭產製廠房查證，並參據買賣訂單合同、製造單、生產
      紀錄、付款證明文件，認本件產品似分別為香港豪威公司
      及柏進公司生產等有利於原告情事，惟被告亦參據駐外單
      位提供之訪查文件另得知，第1 項男平織衫，係由原告之
      關係企業於西元2006年11月20日向香港豪威製衣廠下單，
      而該廠卻早於西元2006年11月9 日即訂購所需布料送至大
      陸勁達公司下單製造，大陸勁達公司則於西元2007年3 月
      19日將裁片送回香港豪威製衣廠車縫，縫合後復送回大陸
      勁達公司賡續完成後整工序；第2 項男套頭衫，係由原告
      之關係企業LEVIE 亞太區公司向香港偉新有限公司下單，
      後者再轉包予香港柏進公司，後者提供20磅毛紗予大陸偉
      展製衣廠織全件洗燙及裝箱，所有製造工序皆是該廠在大
      陸完成等情。依證據法則而論，自應以被告依職權查獲之
      事證可信度較高。
    (四)原告復主張以被告以訂單時間矛盾、廠商提出文書上疏漏
      及以非法定的公式計算附加價值率等理由來認定來貨產地
      為大陸，其所言或為主觀臆測，不合商業常規或就枝微末
      節作無謂的爭議，茲析述其理由：
      1.關於第1項男用襯衫：
        根據原告主張其關係企業向來與香港豪威公司長期合作
        ，委託豪威公司製造的亦多有雷同，因此香港豪威公司
        對於布料的訂單建有舊檔日期載為西元2006/12/11，即
        待原告關係企業西元2006/11/20下訂單後，才確認訂布
        。至於被告查得之訂布單並未簽署，係因當時廠商人員
        直接至電腦列印該訂布單提供給駐外單位，並未提出簽
        署的版本。而原告提出的訂布單，則是香港豪威公司提
        供的有簽署的版本，才會導至被告有所誤解，此純屬文
        書作業上的問題，無礙於香港豪威公司為承製本件貨品
        而訂布的事實；又大陸勁達公司裁剪衣物本須藉完整圖
        示了解衣物的完整尺寸及成品樣式，因此提供完整圖樣
        供其參考並無可議，被告稱其查得之資料並未顯示本項
        貨物由香港正誠公司經手發包…，然當事人間之交易細
        節當屬當事人最熟稔，被告徒為爭執實屬無理，況因大
        陸勁達公司為香港正誠公司的關係企業，由其轉手發包
        並無可疑，況香港正誠公司不論有無參與本件交易，都
        與產地認定無涉云云，可知原告已自曝企業管理上疏漏
        及工作人員失誤；次查，成衣業界委託裁剪「裁片」，
        一般作法係委託者只提供成衣樣式之馬克圖即為已足，
        無庸交付完整圖樣，以避免他人輕易地剽竊其研發之服
        飾款式。本件香港豪威公司提供大陸勁達公司完整圖樣
        ，自難謂合乎商業常規；再者，原告提不出香港正誠公
        司發包文件資料，徒託空言，不足採信。
      2.關於第2項男用套頭衫：
        原告主張本件成品於大陸偉展製衣廠完成的重量為3.5
        磅/ 打，60件共重17.5磅，20磅的棉紗當然可以完成60
        件成衣。大陸偉展廠完工其負責之部分後，將貨物送往
        香港柏進公司縫合製造，貨品的重量很可能又有增加，
        故被告引用最後進口報單之成品重量為11.2公斤作為20
        磅棉紗重量不足的依據，尚欠充分云云。惟查，本件實
        到成衣經查驗結果即是11.2公斤，況原告以未必發生之
        假設性狀態「很可能又有增加」為由，指摘被告所為之
        處分依據尚欠充分，其指摘顯失所附麗。
    (五)原告訴稱被告謂大陸偉展製衣廠取得有完整圖樣之製造通
      知單，即應認全件係偉展製衣廠所製造，惟殊不知因生產
      上之需要，偉展製衣廠必須了解整件成衣的尺寸跟式樣，
      才能完成符合規格的織片並於最後整燙出完整衫型，故其
      有完整圖樣及製造說明當合常理，非得以此認製造全件云
      云。惟查：針織製品織者從毛線一針一鉤伊始至織片乃至
      成型，確須了解整件成衣的尺寸跟式樣，否則無法完成合
      約所訂款式，但只須「了解整件成衣的尺寸跟式樣」即已
      足完成符合規格的織片，無必要「取得完整圖樣」。本件
      套頭衫係大陸偉展製衣廠取得圖樣，並依樣式施工，洵堪
      認定該製衣廠是織製造全件。
    (六)原告又稱被告謂原告關係企業於西元2007/1/18 發本貨品
      訂單予香港偉新公司，織片卻於西元2007/1/17 即送至香
      港柏進公司進行縫製，又西元2007/3/7香港偉新公司才委
      託香港柏進公司製造，柏進公司卻早於2007年1 月即開始
      進行衣物縫合，即有矛盾。實則，因上開廠商間有長期合
      作關係，常以網路下單或製造通知單代替合約先行簽發，
      實際上原告關係企業透過網路於西元2006/10/4 即下單予
      香港偉新公司，其後，偉新公司即委託香港柏進公司製造
      ，並於西元2006/12/27發給柏進公司生產通知單，故柏進
      公司才會於西元2006/12/29及西元2007/1/12 發加工單予
      偉展製衣廠。被告所依據的時間均為正式合約寄發的時間
      ，商業交易上，正式契約後附而先簽發製造通知單的慣例
      時有所聞云云。惟查，原告所稱，已足認定本件第2 項貨
      物套頭衫產地為大陸，其餘訴稱，皆是推測、假設之詞，
      不足採據等語。
    (七)提出HS註解第822頁、第836頁、第851頁及第726頁等件影
      本為證。
五、按「報運貨物進口而有下列情事之一者，得視情節輕重，處
    以所漏進口稅額2 倍至5 倍之罰鍰，或沒入或併沒入其貨物
    ：一、…四、其他違法行為。」；「有前二項情事之一而涉
    及逃避管制者，依前條第1 項及第3 項論處。」；「私運貨
    物進口、出口或經營私運貨物者，處貨價1 倍至3 倍之罰鍰
    。」；「前二項私運貨物沒入之。」；「有違反本條例情事
    者，除依本條例有關規定處罰外，仍應追徵其所漏或沖退之
    稅款。…」及「追徵或處罰之處分確定後，5 年內再犯本條
    例同一規定之行為者，其罰鍰得加重二分之一；…」，海關
    緝私條例第37條第1 項、第3 項、第36條第1 項、第3 項、
    第44條前段及第45條前段各定有明文。次按「納稅義務人，
    有左列情形之一者，除追繳稅款外，按所漏稅額處1 倍至10
    倍罰鍰，並得停止其營業：一、…七、其他有漏稅事實者。
    」，營業稅法第51條第7 款設有規定。又按「為拓展貿易，
    因應貿易情勢，支援貿易活動，主管機關得設立推廣貿易基
    金，就出進口人輸出入之貨品，由海關統一收取最高不超過
    輸出入貨品價格萬分之4.25之推廣貿易服務費。…」；「推
    廣貿易服務費之實際收取比率及免收項目範圍，由主管機關
    擬訂，報請行政院核定。」，貿易法第21條第1 項前段、第
    2 項各定有明文。
六、前揭事實概要所載各情，為兩造所不爭，且有上開各該文件
    、原處分、復查決定書及訴願決定書等件影本附原處分卷及
    訴願機關卷可稽。茲依前述兩造主張之意旨，就下列各點敘
    明判決之理由。
七、原告涉有虛報進口貨物產地，逃避管制之違章情事：
    (一)本件係原告於96年4 月9 日向被告申報進口系爭香港產製
      MEN'S 100% COTTON WOVEN SHIRT 及MEN'S 100% COTTON
      KNITTED PULLOVER「DOCKERS 」貨物乙批（進口報單號碼
      ：第AW/96/1515/0327 號），原報列第1 項貨物貨品分類
      號列為第6205.20.00.00-7 號，輸入規定MP1 ，第2 項貨
      物貨品分類號列為第6110.20.00.00-1 號，無輸入規定，
      經核定以C3（應審應驗）方式通關，被告查驗發現，來貨
      包裝箱上均未見產地標示，產地可疑。嗣經被告查證產地
      結果，認定系爭來貨產地為中國大陸，且第2 項貨物應改
      列貨品分類號列第6105.10.00.00-0 號，輸入規定MP1 ，
      來貨均非屬經濟部公告准許輸入之大陸物品，因認原告涉
      有虛報進口貨物產地，逃避管制之違章情事，並無不合。
      原告主張系爭貨物（成衣）之產地為香港，其無虛報產地
      之情事云云。經查，本件報單第1 項商品－男平織衫之布
      料，係香港豪威公司（Masterworld Garment., Ltd.）於
      95年11月9 日向香港誠迅達公司（Frankotex ）訂購（原
      處分卷1 附件9 第17頁），依其生產紀錄所示（原處分卷
      1 附件9 第22頁以下），96年2 月9日 豪威公司提供完整
      圖樣暨說明之大貨單（製造單），連同布料送至大陸勁達
      製衣有限公司（Lean FaithDevelopment., Ltd.）修成裁
      片，同年3 月19日勁達公司將裁片送回豪威公司縫合，同
      年月21日再由豪威公司送至勁達公司完成後製工序，足證
      本項商品在香港之製程佔少部分，自不應以香港為產地。
      本件第2 項商品－男套頭衫係大陸東莞偉展製衣廠承包織
      造，依其生產紀錄所示，該製衣廠於95年11月13日向香港
      柏進公司領取20磅之棉紗（原處分卷附件9 第84頁），並
      簽訂「織全件」、「洗燙至裝箱」（原處分卷1 附件9 第
      86、87頁）之生產合約，則本項商品之原料既非香港提供
      ，製造工序又是大陸偉展製衣廠完成，堪認其產地應為中
      國大陸。是以本件被告所認系爭貨物之產地為中國大陸，
      核屬有據。原告所稱其無虛報產地之情事云云，並非可採
      。
    (二)原告主張依系爭貨物（成衣）之生產過程，由稅則變更、
      重要製程、附加價值率等項以觀，其實質轉型地應為香港
      云云。惟查，按前開等項觀察，系爭貨物之實質轉型地應
      為大陸，而非香港，茲分項說明如下：
      1.關於稅則變更：
        原告主張本件第1項襯衫之物料全套裁片與第2項套頭衫
        之物料織片，二者於大陸出口運至香港經車縫後稅則前
        6 位碼已改變云云。按海關進口稅則解釋準則規定：「
        海關進口稅則貨品之分類應依下列原則辦理…二、(甲)稅
        則號別中所列之任何一種貨品，應包括該項貨品之不完
        整或未完成者在內，惟此類不完整或未完成之貨品進口
        時需已具有完整或完成貨品之主要特性…」；又HS註解
        第822 頁「總則」第17行有關第61章紡織品詮釋：「本
        章也包括上述之未完成或未完全製品，包括用以製成此
        製品之已成形針織或鉤針織品，若此類產品有製成品所
        具備的主要特質則可和完成品歸於同一節中…（本院卷
        2 附件14）；第836 頁「總則」第17行有關第62章紡織
        品詮釋：「本章也包括上節之未完成或未完全製品，含
        用以製成此物品之已成形紡織品…如具有製成品所具備
        的主要特質，則和完成品歸於同一節中…」（本院卷2
        附件15）。而何謂「主要特（性）質」，我國雖未立法
        加以規範，惟如裁片、織片於進口時已是整（全）套衣
        服或為衣服主要部件，具成衣之雛形，其材質款式皆符
        合第61章、第62章各節、目、款規定「衣服」之貨名定
        義者，即視同成衣，歸同一稅則號別；反之，於進口時
        非屬整（全）套成衣之裁片、織片或主要部件者，尚未
        足以完全辨識為衣服或衣服零件者，則依據HS註解第
        851 頁（本院卷2 附件16）對6307節之詮釋：「本節包
        括除列明在第11類其他節或本商品標準分類其他稅號外
        之任何紡織材料的製品。特別包括下列各項…(26)紡織
        布料經某種加工（例如縫邊或製成領口形狀）而欲製成
        衣服，但尚未足以完全辨識為衣服…。」，應歸列該節
        。是依前開我國稅則之相關規定，本件第1 項襯衫之物
        料全套裁片與第2 項套頭衫之物料織片，應分別歸列襯
        衫、套頭衫之稅則號別，二者於大陸出口運至香港前，
        其稅則號別與布料、紗線不同，稅則前6 位碼業已改變
        ，其於香港車縫後稅則前6 位碼並未改變。準此，原告
        所稱系爭裁片與織片之稅節，被告應與香港海關作法一
        致，同歸列6117或6217云云，並非有據；且依前所述，
        原告主張應係誤解裁片、織片與衣服零件之定義，亦非
        可採。
      2.關於重要製程：
        原告主張本件系爭2 項成衣之重要製程均在香港云云。
        按成衣之加工過程，何者為「重要製程」，各國政府作
        法不同，其在美國、歐盟亦不相同。參據經濟部工業局
        96年5 月30日工化字第09600426850 號函說明二、「目
        前國際通行成衣原產地認定方式為美國及歐盟二種標準
        ：(一)美國：以「縫合地」為原產地，若於二個（含）以
        上國家完成縫合製程，則以最重要之縫合地或最終重要
        縫合地為原產地。(二)歐盟：以「完整縫製過程地」為原
        產地，惟該函說明三亦強調「謹提供上述意見供參，至
        於如何認定進口成衣原產地，請依93年3 月29日貴部台
        財關字第0930550148號令及本部經貿字第09302603290
        號令會銜修正發布之『進口貨物原產地認定標準』辦理
        」（本院卷2 附件17）。實務上則視在製造或加工過程
        中，何者足以賦予如成品般之主要特性，以資作為判斷
        之依據。參據海關進口稅則第11類「紡織品與紡織製品
        」之類註7 ：本類所稱「製成」，應作如下解釋：(甲)「
        修成正方形或長方形以外之形」；又依HS註解第726 頁
        （本院卷2 附件18）：「依據本類類註7 規定，第56至
        63章中之『製成品』解釋如下：(1)裁切成方形或長方形
        以外者，例如紡織材料裁剪成衣服款式…」，即例舉「
        裁片」屬於衣服之製成品。又同註解第727 頁：「以車
        縫、膠合或其他方式組合者，此類物品繁多包含成衣在
        內，但應注意當布疋以2 塊或以上相同質料頭尾相接合
        或以兩種紡織品疊合在一起者不可視為製成品…」，即
        詮釋「車縫」固屬成衣之製造工序之一，惟須排除但書
        之規範，是以並非所有「車縫」結果即是衣服製成品，
        且衣服製程中「裁切、裁剪」之重要性大於「車縫」，
        亦可明見。準此，本件進口2 項成衣係於大陸將布料裁
        剪為裁片全套後，送至香港縫合，再運至大陸進行後續
        工序，足認其重要製程係在大陸完成。原告所稱系爭2
        項成衣之重要製程均在香港云云，即非可採。
      3.關於附加價值率：
        原告主張本件第1項男用襯衫自大陸進口至香港時，其
        C.I.F. 價格為HK$11,000，於香港進行主要製程後，成
        品出口至大陸之F.O.B.價格為HK$27,500 ，於香港進行
        之製程使該項男用襯衫之附加價值高達60% （
        27,500-11,000/27,500）；第2 項男用套頭衫自大陸進
        口至香港時，其C.I.F.價格為HK$900，於香港進行主要
        製程後，成品出口至大陸之F.O.B.價格為HK$2,400，於
        香港進行之製程使該項男用襯衫之附加價值高達62.5%
        （2,400-900/2,400 ），分別超過法定之35% ，系爭貨
        物之實質轉型地應為香港云云。經查：
        (1)本件2項成衣之原材料自大陸出口至香港時，分別由
          香港豪威公司及香港柏進公司向香港海關申報進口第
          1 項之C.I.F.價格為HK＄11,000，第2 項為HK＄900
          ，該2 筆報價均不包含除裁片、織片外之其他諸如鈕
          扣、PVC 襯裡、口袋、標籤及縫針、線等屬直、間接
          進口零件及原料之價格，依規定應列入計算（財政部
          97年8 月18日台財關字第09700365530 號函參照，本
          院卷2 附件19）若加計列入，則上開2 項直、間接進
          口原料或零件價格之C.I.F.價格必不是如此低價。原
          告於香港僅進行「縫製」之工序後，再出口至大陸時
          ，申報出口F.O.B.價格分別高達HK＄27,500及HK＄
          2,400 ，其生產成衣，布料（裁片）加零、配件（如
          鈕扣、襯裡等）之價格竟低於縫製工序價格，衡諸常
          理，顯有未合；又參考由訴外人高林實業有限公司代
          理G2000 品牌、香港商思捷有限公司台灣分公司代理
          ESPRIT品牌，分別自香港報運進口至台灣之同等級成
          衣案例（本院卷2 附件20），與本件同樣是在大陸與
          香港間進行加工或製造，就其進、出口報單所報金額
          之差額（尚未計入其他直、間接進口零配件之價格）
          分別計算附加價值率僅達20% 及10% ，均未達35﹪實
          質轉型之規定，則查原告所稱：於香港進行之製程使
          該項男用襯衫之附加價值高達60﹪、套頭衫高達62.5
          ﹪云，不無可疑。是以本件足認係原告刻意壓低原材
          料（裁片、織片）進口C.I.F.價格，並匿報直、間接
          進口另配件之C.I.F.價格，藉提高工資虛增出口
          F.O.B.價格，取巧增加附加價值率。且原告所呈相關
          文件如：原告亞洲分公司對香港豪威公司所發之正式
          訂單、香港豪威公司與香港正誠公司間之買賣合約、
          香港正誠公司與大陸鶴山勁達製衣公司間之買賣合約
          、襯衫材料自大陸入口到香港之單據、原告亞洲分公
          司分別對香港偉新公司、香港柏進公司所發之正式訂
          單外地加工入口文件、香港偉新公司與香港柏進公司
          所簽訂之委託製造合約等有關價格文件（本院卷1 附
          件2 、3 、4 、5 、10、11），均未經當地合格會計
          師簽證，亦不具會計憑證之證明力。其據以計算之系
          爭貨物之附加價值率，尚不足採。
        (2)又按「進口貨物依加工或製造之附加價值率達到最終
          實質轉型之國家或地區為其原產地者，海關得通知納
          稅義務人限期提供直、間接進口原料或零件價格資料
          、加工製程及其他足供認定已達實質轉型之資料供海
          關審查。」；「納稅義務人未依海關要求於期限內提
          出說明或提供相文件資料者，海關得依既有事證，認
          定其產地。」，海關認定進口貨物原產地作業要點八
          、九各定有明文（本院卷2 附件21），經查，本件原
          告並未盡協力義務配合被告要求，協查香港供應商與
          大陸製造商間就本件直、間接進口原材料及零件之
          C.I.F.價格或提供相關資料供審查，被告因認依「進
          口貨物原產地認定標準」第7 條有關附加價值率達35
          ﹪計算公式，不宜僅以「原材料」作為計算之基礎，
          仍應考量其他因素。被告經參考駐外單位查復之文件
          資料，得知香港豪威公司工價表（本院卷2 附件22）
          ，載明第1 項男用襯衫其縫製工資為HKD31.1/Doz x
          （1100/12 ）Doz ＝HKD2,851，經縫製成襯衫後再出
          口之F.O.B.為HKD27,500 ，附加價值率為10.4﹪（
          HKD2,851/HKD27, 500 ）；另柏進公司縫盤及挑撞工
          資表（本院卷2 附件23），載明第2 項套頭衫其加工
          工資為HKD660，經加工成套頭衫後再出口之F.O.B.為
          HKD2,400，核算其附加價值率為27.5﹪（
          HKD660/HKD2,400 ），均未達35﹪，足證本件2 項進
          口貨物若以附加價值率作為原產地認定之要件，香港
          均未達到實質轉型地之標準。故原告所稱系爭貨物之
          實質轉型地為香港云云，並不足採。
    (三)原告主張系爭2 項進口之男上衣製造過程，均經「遠東貿
      易服務中心駐香港辦事處」人員至負責製造之香港工廠查
      證無誤，並查得發票確為該工廠所簽發，香港官方產地證
      明亦為真正，自應以駐外單位之查證結果較為可信云云。
      經查，被告為本件原產地認定時，已就駐外單位（遠東貿
      易服務中心駐香港辦事處）函復（原處分卷1 附件9 第17
      頁），渠等親至香港地區系爭產製廠房查證，並參據買賣
      訂單合同、製造單、生產紀錄、付款證明文件，而認本件
      系爭貨物之生產係分別經香港豪威公司及柏進公司，為有
      利於原告之情事，被告就相關事證之調查，核與行政程序
      法第36條對當事人有利及不利事項一律注意之規定，並無
      不合。惟被告亦參據駐外單位提供之訪查文件得知，第1
      項男平織衫，係由原告之關係企業於2006年11月20日向香
      港豪威製衣廠下單，而該廠卻早於2006年11月9 日即訂購
      所需布料送至大陸勁達公司下單製造，大陸勁達公司則於
      2007年3 月19日將裁片送回香港豪威製衣廠車縫，縫合後
      復送回大陸勁達公司賡續完成後整工序；第2 項男套頭衫
      ，係由原告之關係企業LEVIE 亞太區公司向香港偉新有限
      公司下單，後者再轉包予香港柏進公司，後者提供20磅毛
      紗予大陸偉展製衣廠織全件洗燙及裝箱，所有製造工序皆
      是該廠在大陸完成等情。而依據調查事證之法則，被告以
      依職權查獲之證據，作為本件認定事實之依據，並無不合
      。
    (四)原告主張其遵守法令規定申報產地為香港，即使客觀上與
      被告之認定不同，亦非出於故意或過失，應不予處罰云云
      。按進口人負有誠實申報進口貨物名稱、品質、產地等義
      務，而海關緝私條例第37條第1 項及第3 項規定，即處罰
      「虛報」「涉及逃避管制」之違章行為；又「海關緝私條
      例第36條、第37條規定之處罰，仍應以行為人故意或過失
      為其責任條件…」，大法官釋字第521 號著有解釋，是以
      無論行為人係故意或過失違反該條例之規定，均應依該規
      定論處。經查，本件原告係從事國際貿易之廠商，對於進
      口涉案貨物之法令，通關查驗之程序，及貨品分類號別第
      6205.20.00.00-7 「棉製男用或男童用襯衫」項下；
      6110.20.00.00-1 「棉製套頭衫無領開襟上衣、外穿式背
      心及類似品，針織或鉤針織者」項下，於中華民國輸出入
      貨品分類表「輸出入規定」係屬「MP1 」即「大陸物品有
      條件准許輸入」，係經濟部國際貿易局為國內成衣相關製
      造工廠生計所為之保護管制措施，自不得諉為不知。則原
      告本應就出口商所交付之貨品，注意查明，誠實申報，以
      免觸法。然原告就系爭貨物，疏未查明來貨之原產地，亦
      未預向主管機關查詢原產地之相關事宜，即率爾報運進口
      ，致生虛報進口貨物產地，逃避管制之違章情事，縱無故
      意，亦難謂無過失，被告予以依法論處，自無不合。原告
      所稱其無故意或過失，應不予處罰云云，並非可採。又本
      件係原告從香港向我國海關報運進口系爭成衣，其有關原
      產地之認定事宜，自應依我國相關規定辦理，而非依香港
      法令。原告所稱系爭成衣不論於稅則變更、重要製程或附
      加價值率的認定，均符合香港原產地認定規範云云，核係
      對於適用法律（準據法）之誤解，附此敘明。
八、被告所為罰鍰及追徵稅費之處分，並無違誤：
    綜上所述，本件經被告查證產地結果，認定系爭來貨產地為
    中國大陸，原告涉有虛報進口貨物產地，逃避管制之違章行
    為，又審酌原告有5 年內再犯海關緝私條例同一規定之行為
    ，並經處分確定（被告95年第00000000號處分，於95年5 月
    20日確定，原處分卷1 附件2 ），乃依海關緝私條例第37條
    第3 項轉據同條例第36條第1 項、第3 項、第44條、第45條
    、營業稅法第51條、貿易法第21條第1 項及第2 項等規定，
    以96年第00000000號處分書（原處分卷1 附件3 ），裁處貨
    價1.5 倍之罰鍰計696,624 元，併沒入貨物，因該貨物於受
    裁處沒入前已放行，致無法裁處沒入處分，此部分乃依行政
    罰第23條第1 項規定，裁處沒入貨物之價額464,416 元，合
    計金額1,161,040 元，並追徵所漏進口稅費74,606元（包括
    進口稅48,763元、營業稅25,658元及推廣貿易服務費185 元
    ），並無違誤。
九、本件事證，已臻明確，兩造其餘攻擊防禦方法，經審酌對於
    本件判決結果並不生影響，爰不予逐一論列，附此敘明。
十、從而，本件被告以原告涉有虛報進口貨物產地，逃避管制之
    違章情事，所為罰鍰及追徵稅費之處分，於法並無違誤。復
    查及訴願決定遞予維持，亦無不合。原告徒執前詞，訴請撤
    銷，為無理由，應予駁回。
據上論結，本件原告之訴為無理由，依行政訴訟法第98條第1 項
前段，判決如主文。
中    華    民    國    98    年     8    月   20     日
                  臺北高等行政法院第七庭
                            審判長法  官  林樹埔
                                  法  官  林玫君
                                  法  官  蕭忠仁
上為正本係照原本作成。
如不服本判決，應於送達後20日內，向本院提出上訴狀並表明上
訴理由，如於本判決宣示後送達前提起上訴者，應於判決送達後
20日內補提上訴理由書（須按他造人數附繕本）。
中    華    民    國    98    年     8    月   20     日
                                  書記官  蕭純純


司法院資訊處製作；財團法人民間司法改革基金會備份。
